臺灣高等法院刑事判決
111年度上易字第590號
上  訴  人  臺灣臺北地方檢察署檢察官
被      告  凌倫文



上列上訴人因被告妨害秘密案件，不服臺灣臺北地方法院111年
度易字第22號，中華民國111年3月9日第一審判決（聲請簡易判
決處刑案號：臺灣臺北地方檢察署110年度偵字第26772號），提
起上訴，本院判決如下：
    主  文
上訴駁回。
    事  實
一、凌倫文基於妨害秘密之犯意，於民國110年8月31日7時40分
    許，在臺北捷運科技大樓站搭乘臺北捷運系統，利用如附表
    所示之物，自行組裝成以手機遠端搖控，具錄影及即時影像
    功能之攝影器材，藏放在長褲內，並將攝影鏡頭放在左腳鞋
    內，以窺視他人身體隱私部位，嗣於同日8時30分許，在臺
    北捷運松山機場站與中山國中站間之捷運車廂內，適有蘇○○
    身著裙裝站在凌倫文左前方，凌倫文遂將左腳移動至蘇○○裙
    底下方，透過如附表所示之物所呈現即時影像，無故窺視蘇
    ○○裙內之身體隱私部位，為同車廂乘客蔡皓鈞發現並告知蘇
    ○○報警，經警方到場後，當場逮捕凌倫文，並扣得如附表所
    示之物。
二、案經蘇○○訴由臺北市政府警察局中山分局報告臺灣臺北地方
    檢察署檢察官偵查後聲請簡易判決處刑。
    理  由
壹、程序事項
    按被告以外之人於審判外之陳述，雖不符刑事訴訟法第159
    條之1至第159條之4之規定，而經當事人於審判程序同意作
    為證據，法院審酌該言詞陳述或書面陳述作成時之情況，認
    為適當者，亦得為證據；又當事人、代理人或辯護人於法院
    調查證據時，知有刑事訴訟法第159條第1項不得為證據之情
    形，而未於言詞辯論終結前聲明異議者，視為有前項之同意
    ，刑事訴訟法第159條之5定有明文。經查，檢察官、被告凌
    倫文（下稱被告）於本院審判程序時，均未對證據能力有所
    爭執（本院卷第69至70頁），供述證據部分視為同意作為證
    據，本院審酌各該證據作成或取得時狀況，並無顯不可信或
    違法取得等情況，且經本院依法踐行證據調查程序並認為適
    當，而有證據能力；其餘資以認定本案犯罪事實之非供述證
    據，亦查無違反法定程序取得之情形，依刑事訴訟法第158
    條之4之反面解釋，亦有證據能力。
貳、實體事項
一、認定犯罪事實所憑之證據及理由
　　上開犯罪事實，業據被告於警詢、偵訊、原審及本院審理中
    均坦承不諱（偵卷第47至48頁背面、32至33頁，易卷第35至
    42頁、本院卷第72頁），核與證人即告訴人蘇○○、證人蔡皓
    鈞之證述大致相符（偵卷第49至50、52、53頁），並有自願
    受搜索同意書、臺北市政府警察局中山分局搜索扣押筆錄、
    扣押物品目錄表、捷運車廂、月台、出站閘門之監視器影像
    擷取照片、扣案如附表所示之物、電磁紀錄影像翻拍照片在
    卷可稽（偵卷第58至68頁）。被告任意性自白，核與事實相
    符，自堪採信，本案事證明確，被告犯行至堪認定，並依法
    論科。
二、論罪科刑
  ㈠核被告所為，係犯刑法第315條之1第1款之無故利用設備窺視
    他人身體隱私部位罪。
　㈡檢察官聲請簡易判決處刑書雖認被告係涉犯刑法第315條之1
    第2款之無故竊錄他人身體隱私部位罪，惟簡易判決處刑書
    起訴犯罪事實與本院認定之基本社會事實同一，且本院於審
    理時已告知被告本案犯罪事實，尚可能涉犯刑法第315條之1
    第1款之無故利用設備窺視他人身體隱私部位罪，並給予陳
    述意見之機會（本院卷第67頁），俾使其行使防禦權，爰依
    刑事訴訟法第300條規定變更起訴法條。
　㈢至公訴意旨以被告係以一行為除觸犯刑法第315條之1第1款之
    罪名外，尚有同時觸犯同條第2款之罪名，為想像競合云云
    。惟已著手於犯罪之實行而不遂者，為未遂犯；未遂犯之處
    罰，以有特別規定者為限，並得按既遂犯之刑減輕之，刑法
    第25條規定甚明。是刑法對於未遂犯之處罰，係採列舉主義
    ，故所犯各法條如無處罰未遂犯之明文，即不得以未遂犯論
    處，最高法院102年度台上字第4850號判決、109年度台上字
    第1041號判決可資參照。又無故以錄音、照相、錄影或電磁
    紀錄竊錄他人非公開之活動、言論、談話或身體隱私部位者
    ，處3年以下有期徒刑、拘役或30萬元以下罰金，刑法第315
    條之1第2款固有明文，然該條款均未設有未遂犯處罰，參照
    上開判決要旨，僅處罰既遂犯，未遂部分，均屬不罰。經查
    ，本案警方翻拍扣案如附表所示之物內電磁紀錄照片，並無
    攝得告訴人之錄影畫面等情，有電磁紀錄翻拍照片在卷可稽
    （偵卷第60至64頁）。且告訴人證稱：扣案如附表所示之物
    內無其遭他人竊錄之身體隱私部位之錄影畫面等語（偵卷第
    5頁背面）。再者，被告自陳：我有看到畫面，但還沒有儲
    存完畢等語（易卷第36頁）。可知被告雖有利用設備之窺視
    犯行，但不能證明被告已錄得告訴人之身體隱私部位而竊錄
    既遂，揆諸上開判決要旨，無從論以刑法第315條之1第2款
    之無故竊錄他人身體隱私部位罪，公訴意旨，容有誤會，附
    此敘明。
三、駁回上訴之理由
　㈠原審以被告罪證明確，爰審酌被告為逞一己私慾，無故以利
    用設備窺視告訴人之身體隱私部位，侵害告訴人隱私，對告
    訴人心理造成傷害，所為應予非難，惟念被告犯後坦認犯行
    ，態度尚可，兼衡被告犯罪之動機、目的、手段、犯罪所生
    實害與危險，暨其自陳受有專科肄業之教育程度、從事電子
    儀器業、無人需其扶養之之家庭經濟與生活狀況（易卷第41
    頁）等一切情狀，量處有期徒刑2月，並諭知易科罰金之折
    算標準。又按緩刑係附隨於有罪判決的非機構式之刑事處遇
    ，主要目的為達成受有罪判決之人，在社會中重新社會化之
    人格重建功能。此所以緩刑宣告必須附帶宣告緩刑期間之意
    義所在。再者，緩刑制度首重再犯罪的預防，唯有對受判決
    人本身有充分瞭解，例如依其過去生涯，可知犯罪行為人所
    曾接受的教育，從犯罪的狀態瞭解行為人的行為動機、目的
    ，從犯罪後態度推知行為人對其行為的看法，從生活狀況與
    環境推測其將來的發展等；才能判斷其在緩刑期間，及之後
    生活中是否會再犯罪。亦即藉由前述各種因素對犯罪行為人
    為整體評價，作為法院判斷該行為人是否適宜宣告緩刑，及
    進一步依據個案情況決定緩刑期間或應採取的積極協助措施
    ，並將之作為緩刑宣告的負擔或條件，最高法院101年度台
    上字第5586號判決意旨參照。經查，被告前未曾因故意犯罪
    受有期徒刑以上刑之宣告，有本院被告前案紀錄表可查。經
    審酌被告一時失慮，致蹈刑章，經此偵、審程序及刑罰之警
    告後，當已知所警惕，而得改過遷善，且因緩刑制度設計上
    搭配有緩刑撤銷事由，故倘被告於緩刑期間內有再犯他罪或
    違反緩刑負擔等情形，緩刑宣告將有受撤銷之虞，而此緩刑
    撤銷之警告效果亦足促使被告反省並謹慎行動。從而，因認
    被告所宣告之刑，以暫不執行為當，爰併予宣告緩刑2年。
    另被告所為上開犯行，顯係因法治觀念不足所致，認實有加
    強其法治教育之必要，引以為戒，進而慎行，日後能習得尊
    重法治之觀念，彌補本案犯罪所生危害並深切記取教訓，認
    有課予被告一定負擔之必要，爰參酌被告之職業、資力等節
    ，認除上開緩刑宣告外，另有賦予被告相當程度負擔之必要
    ，爰依刑法第74條第2項第4款、第8款規定，命被告應於判
    決確定之日起1年內，應向公庫支付新臺幣8萬元，接受2場
    次之法治教育課程，以冀導正其法律觀念。併依刑法第93條
    第1項第2款之規定，諭知於緩刑期間付保護管束，俾能由觀
    護人予以適當督促，發揮附條件緩刑制度之立法美意及避免
    短期自由刑執行所肇致之弊端，以期符合本件緩刑目的。倘
    被告違反上開應行負擔之事項且情節重大，依刑法第75條之
    1第1項第4款之規定，其緩刑之宣告仍得由檢察官聲請撤銷
    ，併此敘明。至扣案如附表所示之物，為被告所有供犯罪所
    用之物，應依刑法第38條第2項前段之規定，宣告沒收。原
    審認事用法，核無不合，量刑亦屬妥適。
　㈡檢察官上訴意旨略以：原審認定被告僅構成刑法第315條之1
    第1款之無故利用工具窺視身體隱私部位罪，不構成同條第2
    款之無故以錄影方式竊錄他人身體隱私部位罪，尚有違誤。
    被告自承「我確定我有開啟攝像頭拍攝A女的裙底，但因為
    路人拿走了我的攝像頭，我的攝像頭設備是要錄有一定的檔
    案量，並且要按儲存鍵，才會存入記憶卡，我還沒有按儲存
    鍵，就被路人拿走我的攝像頭設備」，核與證人蔡皓鈞證稱
    看到被告的手機即時影像有裙底畫面一節相符。足見被告確
    已開始「錄影」，並非僅開啟鏡頭尚未錄影，自屬既遂，至
    於是否「已儲存」，則另為物證有無之問題，與既未遂與否
    無涉。原審認「公訴意旨尚以被告係以一行為除觸犯刑法第
    315條之1第1款之罪名外，尚有同時觸犯同條第2款之罪名，
    為想像競合云云」，自屬可議等語。惟被告之自白，仍應調
    查其他必要之證據，以察其是否與事實相符，刑事訴訟法第
    156條第2項所明文規定。查被告固自承其有開啟攝像頭拍攝
    A女的裙底等情，惟亦陳稱其尚未按儲存鍵就被路人取走，
    又證人蔡皓鈞雖證以被告手機有裙底畫面等情，然告訴人於
    偵查中已證稱扣案物內並無遭他人竊錄之身體畫面，已如前
    述，而扣案物內電磁記錄翻拍相片亦無告訴人身體部分畫面
    ，足見依卷存證據尚未能補強及擔保被告自白屬實，依上開
    規定，被告被訴刑法第315條之1第2款之犯行，核屬不能證
    明，惟此部分與上開論罪科刑部分既經認屬裁判上一罪之想
    像競合犯，自應不另為無罪之諭知。要之，檢察官上訴意旨
    ，尚乏依據，自不足取，其上訴為無理由，應予駁回。
據上論斷，應依刑事訴訟法第368條，判決如主文。
本案經檢察官林達聲請簡易判決處刑，檢察官郭昭吟提起上訴，
檢察官何明楨到庭執行職務。
中　　華　　民　　國　　111 　年　　6 　　月　　23　　日
                  刑事第十九庭  審判長法　官  曾淑華
                                      法　官  陳文貴
                                      法　官  許文章
以上正本證明與原本無異。
不得上訴。
                                      書記官  陳盈芝
中　　華　　民　　國　　111 　年　　6 　　月　　23　　日